【裁判字號】    88,上訴,2864
【裁判日期】    890501
【裁判案由】    毒品危害防制條例
【裁判全文】
臺灣高等法院刑事判決                  八十八年度上訴字第二八六四號
    上  訴  人  臺灣桃園地方法院檢察署檢察官
    上  訴  人
    即  被  告  丙○○
    被      告  乙○○
    右  一  人
    指定辯護人  本院甲○辯護人
右上訴人因被告毒品危害防制條例案件，不服臺灣桃園地方法院八十七年度訴字第六
七號，中華民國八十七年三月四日、八十七年十月九日第一審判決（起訴案號：臺灣
桃園地方法院檢察署八十六年度偵字第八四六三號、八十六年度偵緝字第二七二號）
提起上訴，本院判決如左：
    主  文
原判決關於丙○○、乙○○部分撤銷。
丙○○連續施用第二級毒品，免刑。
扣案之安非他命壹小包（毛重零點陸公克）、吸食器壹組沒收銷燬。
乙○○免訴。
    事  實
一、丙○○明知安非他命早經政府公告列為「化學合成麻醉藥品」類管理，不得非法
    持有或吸用，竟基於概括之犯意，從八十四年間起迄於八十六年五月七日止，在
    桃園縣桃園市○○路二０二之二號一樓租屋處，以安非他命置於玻璃球吸食器內
    加熱吸食霧化氣體之方式，各連續非法吸用化學合成麻醉藥品安非他命多次。嗣
    於八十六年五月七日凌晨四時許，童聯志、吳寶川、呂學武、張浴翔、少年呂紹
    榮（均另由原審法院審理）等人在桃園縣蘆竹鄉○○路○段三五０號為警持檢察
    官簽發之搜索票當場查獲，繼警方循線又於是日清晨六時許，在桃園縣桃園市○
    ○路二０二之二號一樓逮獲丙○○，並扣得其所有之安非他命一小包（毛重０．
    六公克）、吸食器一組。
二、案經台北市政府警察局信義分局報請台灣台北地方法院檢察署呈請台灣高等法院
    檢察署令轉台灣桃園地方法院檢察署檢察官偵查起訴。
三、嗣丙○○仍繼續施用第二級安非他命，於八十七年七月間迄八月十五日止，非法
    施用第二級毒品安非他命為警查獲，經檢察官聲請法院裁定觀察、勒戒，其後因
    無繼續施用毒品之傾向，經檢察官於八十七年十月十三日為不起訴處分。
    理  由
一、右揭事實，業經上訴人即被告丙○○供承不諱，並有扣案之安非他命一小包（毛
    重零點陸公克）、吸食器一組可資佐證，而被告丙○○被查獲時所採之尿液經送
    請檢驗結果，亦檢出有安非他命陽性反應，此有台北市立療養院煙毒尿液檢驗報
    告書一紙在卷足憑，罪證明確，被告丙○○犯行堪以認定，應依法論科。
二、按被告行為後，毒品危害防制條例業於八十七年五月二十日公布施行，經依刑法
    第二條第一項前段之規定比較新舊法後，以新法對被告丙○○為有利，自應適用
    新法即毒品危害防制條例。而被告嗣於八十七年七月中旬迄八月十五日止，又因
    施用第二級毒品安非他命，經檢察官聲請觀察、勒戒，其後並無繼續施用毒品之
    傾向，復有台灣桃園地方法院八十七年度毒聲字第一八七二號裁定及台灣桃園地
    方法院檢察署檢察官八十七年度偵字第一二四七二號不起訴處分書在卷可查，是
    被告上開施用第二級毒品安非他命既經觀察、勒戒，且無繼續施用之傾向，則依
    毒品危害防制條例第二十條第一項、第三十五條第三款之規定，自應為免刑之判
    決，至扣案之安非他命壹小包（毛重零點陸公克）、吸食器壹組，依毒品危害防
    制條例第十八條第一項之規定，既係專供施用毒品之用，即不問屬於犯人與否，
    均沒收銷燬之
三、公訴意旨另以：被告乙○○與吳寶川（已經原審判決公訴不受理）共同基於販售
    安非他命牟利之概括犯意，連續於民國（下同）八十六年四月十五日及二十一日
    ，經丙○○以打行動電話000000000號與吳寶川聯絡後，由吳寶川持安
    非他命一小包前往丙○○之住處，以每小包新台幣（下同）三千元之代價出售予
    丙○○，因認被告乙○○涉有麻醉藥品管理條例第十三條之一第二項第四款之非
    法販賣化學合成麻醉藥品罪嫌云云。
四、按犯罪事實應依證據認定之，無證據不得推定其犯罪事實，刑事訴訟法第一百五
    十四條定有明文。又按共同被告不利於己之陳述，固得採為其他共同被告犯罪之
    證據，惟此項不利之陳述，須無瑕疵可指，而就其他方面調查，又與事實相符，
    始得採為其他共同被告犯罪事實之認定；復犯罪事實之認定，應憑真實之證據，
    倘證據是否真實尚欠明顯，自難以擬制推測之方法，為其判斷之基礎；又犯罪事
    實既應依證據認定之，所謂證據，須適於為被告犯罪事實之證明者，始得採為斷
    罪之資料，最高法院三十一年上字第二四二三號、五十三年台上字第六五六號、
    五十三年台上字第二七五０號分別著有判例可循。
五、本件公訴人認被告乙○○有上開犯行，無非係以證人即共同被告丙○○之供述為
    其唯一之論據。惟訊之被告乙○○則堅決否認有何販賣安非他命之犯行，並辯稱
    ：當時伊與丙○○是男女朋友，且同住在一起，安非他命是伊買回來，而二人一
    起吸用，怎麼可能會賣安非他命給她，至於丙○○有無以行動電話與吳寶川連絡
    購買安非他命，伊並不清楚等語。經查：
  (1)共同被告丙○○於警訊中即供稱：乙○○是伊以前之男朋友，八十六年五月七日
    凌晨四時許，見伊沒有安非他命可吸用，遂拿一小包安非他命給伊，且沒有拿錢
    ，而伊總共向吳寶川買過二次安非他命等情（見台灣台北地方法院檢察署八十六
    年度偵字第一一一０七號偵查卷第十九頁反面、第二十頁）。
  (2)於檢察官偵查時仍稱：向吳寶川買過二次安非他命，價錢三千元，伊係經由乙○
    ○才認識吳寶川，且之前乙○○常向吳寶川調安非他命等語（見台灣桃園地方法
    院檢察署八十六年度偵字第八四六三號偵查卷第四十一頁反面、第四十二頁），
    惟於原審八十七年二月十八日審理時卻改稱：安非他命是向綽號「阿七」之男子
    購買的，而乙○○、吳寶川曾免費拿安非他命給伊使用，因與他們是朋友，所以
    才不用付錢乙事，於本院調查時，亦稱未向被告乙○○買，但被告乙○○有拿給
    伊使用等語，姑不論證人丙○○前後歧異之供述，顯有瑕疵，已甚難僅憑其所述
    而遽認被告乙○○有販賣安非他命犯行，且觀諸丙○○之證詞，自警訊、偵查至
    原審審理時，均不曾指稱被告乙○○與吳寶川有共同販賣安非他命情事，且查既
    無被告購入安非他命之價格，其次數若干、數量如何，均付之闕如，又如何能證
    明被告有營利之意圖。
  (3)況被告乙○○與丙○○原係男女朋友關係，且同居一處，並非普通外人，如謂彼
    此間還有營利行為，反不符情理，參以被告乙○○其居住處亦未起出任何分裝約
    等量之安非他命及準備繁多之小塑膠袋與量秤海洛因所用之量器，且同案被告呂
    學武、童聯志、張浴翔均未供稱被告乙○○有與吳寶川共同販賣安非他命等詞，
    公訴人以證人丙○○曾多次指認乙○○、吳寶川係販賣安非他命之人且丙○○又
    與被告舊識自無指認錯誤之理等推測之詞而為之認定，顯非可採。
  (4)又共同被告丙○○所為向被告購買安非他命之供述，並無其他積極證據足資佐證
    ，且查丙○○非法吸用安非他命犯行，其供述安非他命係購自被告與吳寶川，依
麻醉藥品管理條例第十三條之三規定得減輕其刑，則丙○○此有利於己而不利於
    被告之供述又並無其他積極證據足資佐證下是否得採為不利於被告犯罪之證據，
    實非無疑。
  (5)綜上所述，訊據被告既堅詞否認有何與吳寶川共同販賣安非他命犯行，且別查無
    何積極事證足資證明被告有販賣安非他命情事，是被告所辯，應堪採信，是被告
    乙○○確有於上開時地轉讓禁藥安非他命予丙○○之行為，但無販賣安非他命予
    丙○○。檢察官所指被告乙○○販賣安非他命自有未洽。
  (6)又被告乙○○曾連續於八十六年一月十三日，在桃園縣八德市○○路南僑巷十七
    巷三號三樓陳國欽住處，非法轉讓安非他命予陳國欽、張阿維，已經台灣桃園地
    方法院檢察署檢察官以八十六年度偵字第一０六八、四六一九號提起公訴，嗣經
    台灣桃園地方法院以八十六年度訴字第五八０號判決有期徒刑十月，嗣經本院以
    八十六年度上訴字第四九五五號判決上訴駁回，該判決已經於八十七年二月十九
    日確定，被告乙○○並已經執行，此有本院被告全國前案紀錄表在卷可查，且有
    本院八十六年度上訴字第四九五五號判決可參，是被告上開轉讓禁藥予陳國欽等
    之行為，與轉讓禁藥安非他命予丙○○之行為（檢察官誤以販賣起訴），時間至
    為接近，且所犯構成要件相同，顯係基於概括之犯意而為，應為前述本院八十六
    年度上訴字第四九五五號判決之判決效力所及，茲該部分既已經判決確定，自應
    諭知免訴之判決。
六、原審就被告丙○○部分予以論罪科刑，就被告乙○○部分以罪證不足判決被告乙
    ○○無罪，固非無見，惟查：(1)原審未及適用毒品危害防制條例規定，予被告觀
    察、勒戒等處分，並為免刑判決，尚有未當；(2)被告乙○○固非販賣安非他命予
    丙○○，但其轉讓禁藥安非他命之行為仍係犯罪行為，原審諭知被告無罪，亦有
    未當，檢察官上訴指摘原判決就被告乙○○部分為無罪判決不當雖無理由，惟被
    告丙○○上訴指摘原判決不當則有理由，且原判決關於被告乙○○部分既有前述
    不當之處，自應由本院就原判決關於被告丙○○、乙○○部分撤銷並改判被告丙
    ○○免刑，被告乙○○免訴。
七、被告乙○○經合法送達，無正當理由不到庭，爰不待其陳述逕行判決。
據上論斷，應依刑事訴訟法第三百六十九條第一項前段、第三百七十一條、第三百六
十四條、第二百九十九條第一項前段、第三百零二條第一款，刑法第二條第一項前段
、毒品危害防制條例第二十條第一項、第三十五條第三款、第十八條第一項判決如主
文。
本案經檢察官郭弘佑到庭執行職務。
中    華    民    國    八十九    年       五       月         一       日
                          臺灣高等法院刑事第十三庭
                              審判長法  官  常  尚  信
                                    法  官  盧  彥  如
                                    法  官  周  占  春
右正本證明與原本無異。
檢察官如不服本判決應於收受送達後十日內向本院提出上訴書狀，其未敘述上訴之理
由者並得於提起上訴後十日內向本院補提理由書（均須按他造當事人之人數附繕本）
。
丙○○不得上訴。
                                    書記官  蕭  麗  珍
中    華    民    國    八十九    年       五       月         三       日


司法院資訊處製作；財團法人民間司法改革基金會備份。
